臺灣士林地方法院民事裁定　　　　　 99年度司財管字第126號
聲　請　人　林曹彩綠
上列聲請人聲請選任失蹤人曹昌志財產管理人事件，本院裁定如
下：
    主  文
聲請駁回。
程序費用由聲請人負擔。
    理  由
一、按失蹤人失蹤後，未受死亡宣告前，其財產之管理，依非訟
    事件法之規定。又失蹤人未置財產管理人者，其財產管理人
    依下列順序定之：（一）配偶。（二）父母。（三）成年子
    女。（四）與失蹤人同居之祖父母。（五）家長。不能依前
    項規定定財產管理人時，法院得因利害關係人或檢察官之聲
    請，選任財產管理人。民法第10條及非訟事件法第109 條第
    1 項、第2 項分別定有明文。而所謂失蹤係指失蹤人離去其
    最後住所或居所，陷於生死不明之狀態而言（最高法院85年
    度臺抗字第328 號裁定意旨參照）。
二、本件聲請意旨略以：聲請人與失蹤人曹昌志（男，民國○○年
    ○ 月○ 日生，身分證統一編號：Ｚ000000000號，籍設臺北市
    士林區○○○路○ 段236 巷1 弄8 號2 樓）同為座落於台北
    市○○區○○段五小段632 地號土地及其上50107 建號建物
    、同小段619 地號土地及其上50117 建號建物之共有人，因
    失蹤人於民國86年11月20日換證後，即音訊全無，下落不明
    ，經向警政機關申報失蹤人口，迄未尋獲，因失蹤人已失蹤
    多年，為辦理共有土地、建物之處分事宜，爰依非訟事件法
    第109 條第2 項之規定聲請本院選任由林嵩哲擔任財產管理
    人等語，並提出土地登記謄本、戶籍謄本、同意書、登記表
    等為憑。
三、經查，聲請人主張之上開事實，固據提出土地登記謄本、戶
    籍謄本、同意書、登記表等件為證。然查失蹤人曾於91年間
    為警尋獲，並於警局陳稱：我於91年1 月9 日早上6 時許自
    家中出門，因兄弟間生意上之觀念不相同及有土地之問題溝
    通不良，所以一氣之下便自家中出門至今，這段期間有跟哥
    哥聯絡一、二次等語（詳卷附新北市政府警察局金山分局10
    0 年4 月12日新北警金戶字第1000006835號函覆撤銷協尋筆
    錄），衡以聲請人到院稱：曹昌志在91年離家之前，他曾經
    把自己名下的財產向銀行辦理貸款，之後就離家了，我們也
    不清楚他財產有什麼樣的狀況。我覺得曹昌志可能是因為不
    想擔負照顧母親的責任，所以離家。失蹤人和曹昌智有共同
    經營事業，我曾經聽曹昌智說失蹤人將錢弄的不清不楚等語
    （詳本院100 年4 月11日非訟事件筆錄），相互以觀，足徵
    失蹤人係因與其兄弟等人感情不佳，故其於91年間經警局尋
    獲後即不願再與聲請人等家人聯絡，亦未告知其所在。惟失
    蹤人既於91年間為警尋獲，僅係多年未與家人聯絡，即非生
    死不明，殊難以失蹤人久未與家人聯繫乙節，即遽然認定其
    業已失蹤。聲請人迄今仍未提出證據證明失蹤人確有生死不
    明之事實，本院自無從認定曹昌志確已「失蹤」。從而聲請
    人聲請選任失蹤人之財產管理人，於法未合，應予駁回。
四、爰裁定如主文。
五、如不服本裁定，應於裁定送達後10日內，以書狀向本院提出
    抗告狀，並繳納抗告費新臺幣1,000 元。
中    華    民    國   100    年    4     月    28    日
                  家事庭司法事務官